臺灣桃園地方法院刑事判決　　　　　　　 94年度易字第238號
公　訴　人　臺灣桃園地方法院檢察署檢察官
被　　　告　甲○○　男　29歲.
上列被告因傷害等案件，經檢察官提起公訴（93年度偵字第7664號）
，本院判決如下：
    主  文
甲○○傷害人之身體，處有期徒刑捌月。
    事  實
一、甲○○曾有違反麻醉藥品管理條例案件，經臺灣臺中地方法
    院於民國83年8 月19日以83年度易字第4926號判決判處有期
    徒刑5 月，而於83年9 月17日確定，並於83年11月29日易科
    罰金執行完畢；復因妨害兵役條例案件，經臺灣臺中地方法
    院於92年1 月13日以92年度中簡字第117 號判決拘役30日，
    於92年2 月24日確定，並於92年3 月14日易科罰金執行完畢
    （均不構成累犯）。於93年5 月4 日凌晨3 時30分許，在桃
    園縣桃園市○○○街19號前，適遇執行巡邏勤務之員警蔡仁
    傑、楊利民，蔡仁傑見其行跡可疑，欲上前盤查，而甲○○
    前因違反毒品危害防制條例案件甫經蔡仁傑於日前查獲，見
    蔡仁傑欲上前盤查，未於原地接受盤查，竟企圖躲避而衝入
    桃園縣桃園市○○○街19號2 樓內，警員蔡仁傑見狀，認甲
    ○○犯罪嫌疑重大，拒絕盤查而逃逸，遂追躡之而進入該處
    屋內，擬逕行拘提甲○○，並於房內電腦桌旁見有安非他命
    吸食器1 組。甲○○見員警已發現其涉有違反毒品危害防制
    條例之犯行，竟基於以強暴之方式妨害員警蔡仁傑執行公務
    及傷害人身體之犯意，持桌旁放置之檳榔刀衝向依法執行公
    務之蔡仁傑，阻止蔡仁傑之拘提，並與之發生扭打，嗣因雙
    方衝撞力道太大，2 人同時由2 樓樓梯跌落，蔡仁傑之頭部
    撞至1 樓樓梯處，因而受有頭部外傷之傷害。嗣經警員楊利
    民通知其他員警到場支援後，合力制服甲○○，並於桃園縣
    桃園市○○○街19號2 樓處，扣得檳榔刀1 把，及與本案無
    關之安非他命吸食器1 組。
二、案經蔡仁傑訴由桃園縣政府警察局桃園分局報請臺灣桃園地
    方法院檢察署檢察官偵查起訴。
    理  由
一、訊據被告甲○○固坦承於93年5 月4 日凌晨3 時30分許，在
    桃園縣桃園市○○○街19號2 樓與證人即告訴人蔡仁傑發生
    扭打，2 人並由上開處所2 樓滾到1 樓，證人蔡仁傑之頭部
    撞至1 樓樓梯處，因而受有頭部外傷之傷害，惟否認有前揭
    妨害公務及傷害之犯行，辯稱，其當時係至上開處所收拾其
    妻之衣物，正要將房內之檳榔刀收至木箱內時，證人蔡仁傑
    及楊利民同時上樓，其質疑蔡仁傑及楊利民並無搜索票，故
    欲往1 樓離開，惟證人蔡仁傑及楊利民不讓其離開，3 人在
    推擠當中一同滾到1 樓，始致證人蔡仁傑受有頭部外傷之傷
    害，其並無持檳榔刀衝向證人蔡仁傑，亦無以強暴之方式妨
    害證人蔡仁傑執行公務及傷害人之犯意。
二、經查：
    (一)證人即告訴人蔡仁傑於偵查中證稱：「當時我和楊利民駕
      駛巡邏車至一個巷子時，看見一台車子停在路旁，車內外
      各有一人在交涉事情的樣子，我們將大燈關掉接近，突然
      就有一人跑到房子裡，我就追上去，因為甲○○的房門是
      開著的，我就追進去看見甲○○的桌上有吸食器，因為我
      之前抓過他，他就手裡拿著檳榔刀，說我抓他害他妻離子
      散，他就持刀砍過來，說要與我拼命，我就奪他的刀子，
      因為他衝撞我的力量太大，我們就衝斷欄杆扶手，跌到一
      樓，造成我頭部挫傷，楊就上來將蕭抓開」等語（見臺灣
      桃園地方法院檢察署93年度偵字第7664號偵查卷第30頁、
      第31頁）；復於本院審理中證稱：「（你在九十三年五月
      四日凌晨三點半，是否有與楊警員巡邏經過上海路與江南
      十街交岔口處？）是的。」、「（當天巡邏的時候發生何
      事？）我們發現有一部車，車的旁邊還站著二個人，當時
      街道很昏暗，為什麼還有二個人會站在那裡，我們就關掉
      巡邏車的警示燈，把車子慢慢靠過去，被告看到我之後就
      往家裡面衝，我覺得很奇怪，我直覺被告一看到我就跑可
      能有犯罪的嫌疑，我就下車追上去，因為這個場所不久之
      前我曾經在附近路口查到被告施用毒品，本來要帶被告去
      他住的地方就是本件案發地點去查看，但是被告只帶我們
      到該址樓下說沒有鑰匙平常都是爬樓上的氣窗進出，後來
      我們就作罷，這個地方我本來就覺得有懷疑，我追上去之
      後被告就衝到他的房間，我就跟著進到被告的房間，看到
      他的桌上有吸食器，被告看到我進去後，就拿著壹把檳榔
      刀說要跟我拚命，他打過來之前說我害他家破人亡，我才
      知道他就是我上次抓過的被告，被告就拿著刀子要刺過來
      ，被告衝過來力道很大，我為了防護被告的刀子有扭打，
      接著我們二人就從樓梯滾下去，我的頭因為撞到樓梯受傷
      ，被告手上本來有拿刀子，但是在扭打之中，不知道為什
      麼刀子就掉在二樓要下一樓的平台上。」、「（被告講說
      當時你是跟楊警員二人一起並行走上樓，他要從樓梯走下
      來，你們不讓他走下去所以三人推擠才一起滾下樓？）不
      是如此，是我先上去找被告，楊警員有無跟著滾下來我不
      知道，因為滾下來後，被告壓在我身上，我有暈過去一下
      。」、「（被告拿刀是怎麼刺向你？）當時情況急迫所以
      印象不深刻。」、「（被告是朝你身上什麼部分刺過來？
      ）臉。」、「（被告說你是在案發三天前曾經抓過他？）
      我不能確定是哪一天，但是在案發前幾天有抓過被告。」
      、「被告是看到我以後衝到樓上。」」、「（你確定我有
      拿檳榔刀砍你嗎？）我確定。」等語（見本院94年4 月27
      日審理筆錄第6 頁至第7 頁）。
    (二)證人楊利民於偵查中證稱：「當時是我在駕駛，蔡仁傑先
      衝上去，等我上去時就看見他們在扭打，不知道何故，二
      人就一起滾到樓下去，造成蔡仁傑頭部受傷。我是有聽到
      甲○○說蔡仁傑害他和老婆分開，使他生活辛苦。」等語
      （見上開偵查卷第31頁）；復於本院審理中證稱：「（你
      在九十三年五月四日凌晨三點半，是否有巡邏經過上海路
      與江南十街？）是的。」、「（當天是與誰一起巡邏？）
      蔡仁傑。」、「（當天巡邏經過上開地址發生何事？）當
      天上海路與江南十街路口有一家便利超商，我們巡邏經過
      看到一輛轎車可疑，停在被告二樓住處樓下，當天是我開
      車，蔡仁傑就說我們下去盤查，你就開車停在那輛轎車前
      面，可能是我開車我同事看到狀況，我的車子還沒有停妥
      ，蔡仁傑就開車門往樓上衝，因為那個房子鐵門沒關，車
      子裡面坐了一個男子，我還沒有來得及看車內男子的身分
      證件，聽到屋內二樓有聲響大叫，因為怕樓上同事有危害
      ，我就馬上衝上去，就看到蔡仁傑與被告從房間裡面二人
      抱在一起扭打，蔡仁傑說被告有刀，因為空間狹小那個房
      間的旁邊就是走道，走道再過來就是樓梯，一陣混亂扭打
      的時候蔡仁傑比較靠樓梯可能腳沒有踩穩，就二人一起滾
      下去，蔡仁傑的頭部就碰到樓梯尖銳的部分，所以頭就流
      血，我就把被告抓到騎樓接著靠上手銬，後來我們又在返
      回現場搜到吸食器及檳榔刀，吸食器在被告房間的桌上，
      檳榔刀是在打包的黑色塑膠袋旁邊找到。」、「（被告說
      是你跟蔡仁傑一起從樓梯走上去，他要下來你們不要讓他
      下去，所以你們三個推擠才會一起滾下去？）被告所述不
      實，被告與蔡仁傑扭打的時候，我站在他們的後面幫忙把
      被告拉開，他們二人一起滾下去的時候，我跟著跑下去制
      伏被告，我並沒有滾下樓，而且我也沒有參與扭打。」、
      「（你衝上樓的時候，有無看到被告手裡拿著檳榔刀？）
      我沒有印象，我只看到他們二人在扭打，他們從房間扭打
      到走道，我是聽蔡仁傑說有『傢伙』（台語發音）或有『
      刀子』，事隔太久我記不清楚。」、「（在二樓扭打的位
      置，當時光線如何？）當時光線良好，房間是長條的日光
      燈，只是立足的空間很小。」、「（當時蔡仁傑是往上，
      你是否跟著蔡仁傑上來的？）因為我跟他是先後上去，不
      是一起上去。」、「（你能確定我跟蔡仁傑是在扭打嗎？
      ）是的」、「（你確定我有拿刀砍蔡仁傑？）我沒有看到
      ，我只看到你們二人在扭打。」等語（見本院94年4 月27
      日審理筆錄第3 頁至第5 頁）。
    (三)觀諸證人蔡仁傑及楊利民之證述內容，二人所述除證人蔡
      仁傑就其欲上前盤查時，被告與另1 名男子究竟在車內或
      車外，其於偵查及本院審理時所述，略有齟齬，然參照證
      人楊利民之證詞，應認當時被告係在車外，而另1 名男子
      係在車內，其餘彼等2 位證人所述互核相符，應屬實在，
      被告前開辯稱伊並無持檳榔刀衝向證人蔡仁傑，及證人蔡
      仁傑係與楊利民一同上樓，伊欲下樓，三人在推擠過程中
      ，一同滾下樓云云，與前揭二位證人所述不符，無足為採
      。至被告辯稱，證人蔡仁傑未持搜索票，不得進入伊位於
      桃園縣桃園市○○○街19號2 樓之住處云云，惟按警察依
      法行使執行搜索、扣押、拘提及逮捕之職權，警察法第9
      條第4 款定有明文；復按有事實足認犯罪嫌疑重大，經被
      盤查而逃逸，而情況急迫者，司法警察官或司法警察偵查
      犯罪，雖無拘票，得逕行拘提之，刑事訴訟法第88條之1
      第1 項第3 款亦有規定。經查，被告甫因違反毒品危害防
      制條例案件，遭證人蔡仁傑拘捕，被告曾帶同證人蔡仁傑
      至上開處所欲執行搜索，惟因被告未攜鑰匙而作罷，業經
      證人蔡仁傑證述明確，並經被告自承在卷；事隔約3 天即
      於93年5 月4 日凌晨3 時30分許，證人蔡仁傑復因執行巡
      邏勤務至上開處所，且見被告一見證人蔡仁傑欲上前盤查
      ，即衝回上開處所2 樓逃逸，應認證人蔡仁傑得依前揭刑
      事訴訟法第88條之1 第1 項第3 款之規定，至上開處所2
      樓逕行拘提，而毋需先取得拘票始得為之，被告此部分之
      辯解，係事後卸責之詞，不足採信。雖證人蔡仁傑等人嗣
      後未依刑事訴訟法第88條之1 第2 項規定，報請檢察官核
      發拘票，惟此僅係應將被告釋放而已，並不影響證人前開
      為執行逕行拘提而尾隨被告進入被告上開處所拘提被告之
      適法性。
    (四)末查，證人蔡仁傑至上開處所2 樓執行逕行搜索時，身著
      警察制服，堪認斯時係依法執行職務。此外，復有證人蔡
      仁傑所製作之報告1 紙、行政院衛生署桃園醫院診斷證明
      書1 紙、照片6 幀附卷為憑（見上開偵查卷第9 頁、第10
      頁、第14頁至第16頁），扣案檳榔刀1 支可佐，從而，本
      件事證明確，被告犯行堪以認定。
三、核被告所為，係犯刑法第135 條第1 項之對於公務員依法執
    行職務時施強暴脅迫罪，及同法第277 條第1 項之傷害罪。
    又被告所犯妨害公務罪及傷害罪間，有方法結果之牽連關係
    ，應依法從一重之傷害罪論處，公訴人認係想像競合尚有誤
    會。爰審酌被告品行、素行、犯罪之動機、手段、目的、犯
    後態度及因一時不滿警員執勤，竟對於依法執行公務之員警
    當場施以強暴脅迫，法紀觀念薄弱，公訴人求刑有期徒刑3
    年尚嫌過重等一切情狀，量處如主文所示之刑，以示儆懲。
    至扣案之檳榔刀1 支，雖係被告持以犯罪所用之物，惟被告
    否認該檳榔刀為其所有，本院復查無其他證據證明該檳榔刀
    係被告所有，核與刑法第38條第1 項第2 款之規定不符，爰
    不予為沒收之諭知。
據上論斷，依刑事訴訟法第299 條第1 項，刑法第135 條第1 項
、第277 條第1 項、第55條，罰金罰鍰提高標準條例第1 條前段
，判決如主文。
本案經檢察官林鈺雄到庭執行職務。
中　　華　　民　　國　　94　　年　　6 　　月　　10　　日
                  刑事第二庭    審判長法　官　 徐培元
                                      法  官   潘進順
                                      法  官   陳心婷
以上正本證明與原本無異。
如不服本判決，應於判決送達後10日內向本院提出上訴狀（應附
繕本），上訴於臺灣高等法院。
                                      書記官　陳青瑜
中　　華　　民　　國　　94　　年　　6 　　月　　19　　日
附錄：
本案論罪科刑法條全文
刑法第277 條第1 項：
傷害人之身體或健康者，處三年以下有期徒刑、拘役或一千元以
下罰金。
刑法第135 條第1 項：
對於公務員依法執行職務時，施強暴脅迫者，處三年以下有期徒
刑、拘役或三百元以下罰金。
